臺灣桃園地方法院民事判決
110年度簡上字第69號
上  訴  人  趙殿鵬  

被  上訴人  葉寶琳  
上列當事人間給付票款事件，上訴人對於民國109年12月30日本
院中壢簡易庭109年度壢簡字第1286號第一審判決提起一部上訴
並為訴之追加，本院於111年8月16日言詞辯論終結，判決如下：
    主      文
上訴駁回。
被上訴人應給付上訴人新臺幣壹拾陸萬元，及自民國一一一年八
月十九日起至清償日止，按週年利率百分之五計算之利息。
其餘追加之訴駁回。
第二審訴訟費用由上訴人負擔；追加之訴訴訟費用由被上訴人負
擔。
    事實及理由
壹、程序事項：
一、按第二審為訴之變更或追加，非經他造同意，不得為之，但
    請求之基礎事實同一、擴張或減縮應受判決事項之聲明者，
    不在此限，民事訴訟法第446條第1項、第255條第1項第2 款
    、第3款分別定有明文，前開規定依同法第436條之1準用於
    簡易訴訟程序之上訴審程序。而民事訴訟法第255條第1項第
    2款所謂請求之基礎事實同一，係指變更或追加之訴與原訴
    之原因事實有其共同性，先後所為請求之主張在社會生活上
    可認為有共通性或關連性，而就原請求之訴訟及證據資料於
    相當程度範圍內具有同一性或一體性，在審理時得加以利用
    ，俾先後兩請求可在同一程序得加以解決，以避免重複審理
    ，庶能統一解決紛爭，用符訴訟經濟者即屬之。本件上訴人
    於原審本於票據之法律關係請求葉寶琳、李衣帆連帶給付新
    臺幣（下同）16萬元本息，嗣僅就葉寶琳部分提起上訴，並
    追加消費借貸之法律關係為請求權基礎。又上訴人於上訴時
    原聲明請求：㈠原判決關於後開聲明第2項請求部分廢棄。㈡
    前開廢棄部分，被上訴人應給付上訴人16萬元及自民國108
    年6月3日起至清償日止，按週年利率18％計算之利息（見本
    院卷一第7頁），嗣於111年3月28準備程序期日當庭更正利
    息依週年利率16％計算（見本院卷二第20頁）。本院審酌上
    訴人追加請求權基礎與原起訴請求主張之基礎事實均係基於
    兩造間就如附表所示之本票（下稱系爭本票）所生紛爭之事
    實，且原請求之訴訟及證據資料均得援用，以利促進訴訟經
    濟並達成紛爭解決一次性之目的；且所為上開聲明變更，僅
    係縮減應受判決事項之聲明，揆諸首揭規定，上訴人前開追
    加之訴及減縮聲明部分，自應准許。
二、被上訴人經合法通知，未於言詞辯論期日到場，核無民事訴
    訟法第386條所列各款情形之一，爰依上訴人之聲請，由其
    一造辯論而為判決。
貳、實體事項：
一、上訴人主張：被上訴人向上訴人借款16萬元，並交付如附表
    所示之系爭本票，詎屆期不獲支付，雖多次催討，均置之不
    理。為此，爰依票據關係請求被上訴人應給付上訴人16萬元
    ，及自108年6月3日至清償日止，按週年利率16％計算之利息
    （原審就上開請求為上訴人敗訴之判決，上訴人不服，提起
    上訴，其餘未繫屬本院部分，不予贅述），並於本院第二審
    程序就上開請求追加消費借貸關係為訴訟標的。上訴及追加
    之訴聲明：㈠原判決關於駁回後開第二項請求部分廢棄；㈡上
    開廢棄部分，被上訴人應給付上訴人16萬元，及自108年6月
    3日起至清償日止，按週年利率16％計算之利息。
二、被上訴人未於言詞辯論程序到場，亦未提出書狀作何聲明或
    陳述。
三、得心證之理由：
　㈠按票據固為無因證券，即執票人行使票據權利時，固勿庸負
    擔原因關係存在之證明，惟此乃以票據之真正為前提。而發
    票人對於票據之真正有爭執時，則執票人對於票據之真正，
    即負有舉證責任（並參照最高法院50年臺上字第1659號判例
    要旨及民事訴訟法第277 條參照）。故執票人主張票款請求
    權，發票人以系爭本票係偽造為抗辯者，即應由票據權利人
    就系爭本票為真正之事實，先負舉證責任，而非由發票人負
    舉證之責任。另如基本票據行為(發票行為) 因形式欠缺而
    無效者，於該票據所為之其他附屬票據行為(如背書、保證
    等行為) ，亦皆無效。再所謂無效，係指自始、當然、確定
    的不生效力，縱經當事人承認，亦不能使其發生效力（最高
    法院73年度台上字第1633號判決意旨參照）。查，系爭本票
    業據發票人李衣帆抗辯為偽造，上訴人迄未能舉證證明為真
    正，則系爭本票不生效力，依上所述，被上訴人於系爭本票
    所為之背書亦屬無效。是上訴人依票據關係，請求被上訴人
    給付票款，自屬無據。
　㈡按稱消費借貸者，謂當事人約定，一方移轉金錢或其他代替
    物之所有權於他方，而他方以種類、品質、數量相同之物返
    還之契約；借用人應於約定期限內，返還與借用物種類、品
    質、數量相同之物，未定返還期限者，借用人得隨時返還，
    貸與人亦得定一個月以上之相當期限，催告返還；應付利息
    之債務，其利率未經約定，亦無法律可據者，週年利率為5％
    ；給付有確定期限者，債務人自期限屆滿時起，負遲延責任
    ，民法第474條第1項、第478條、第203條、第229條第1項分
    別定有明文。上訴人主張借款如系爭本票所示之金額即16萬
    元予被上訴人等情，被上訴人已於原審審理時表示不爭執（
    見原審卷第20頁正反面），並有被上訴人簽立之借據在卷可
    稽（見原審卷第22頁），堪信為真實。至上訴人請求自系爭
    本票發票日即108年6月3日起至清償日止按年息16％計算之利
    息，惟系爭本票無效，已如前述，上訴人自不得依其上記載
    請求被上訴人給付利息；而上訴人於本院準備程序時稱：兩
    造間有多件借款債務，原審所提出償還欠債約定書是另外一
    件借款，與本件無關等語（見簡上卷一第40頁），是償還欠
    債約定書上關於利息之記載，亦與本件借款無關；此外，上
    訴人復未能舉證兩造有就本件借款約定清償日及利息之事實
    ，則兩造就本件16萬元之消費借貸關係並未約定清償之確定
    期限，經上訴人提起本件訴訟，並經本院於111年7月17日將
    上訴狀繕本公示送達予被上訴人，而生催告效力，被上訴人
    逾民法第478條規定之1個月期限仍未給付，應自111年8月18
    日起負遲延責任。從而，上訴人依消費借貸之法律關係請求
    被上訴人清償借款16萬元，及自111年8月19日起至清償日止
    ，按年息5%計算之法定遲延利息，於法自屬有據，應予准許
    。逾此範圍之利息請求，則無理由，應予駁回。
四、綜上所述，被上訴人依票據之法律關係，請求被上訴人給付
    16萬元，及自108年6月3日起至清償日止，按週年利率16%計
    算之法定遲延利息，為無理由，不應准許。原審為上訴人敗
    訴之判決，核無不合，上訴意旨指摘原判決此部分不當，求
    予廢棄改判，為無理由，應予駁回。另上訴人追加依消費借
    貸之法律關係，請求被上訴人給付16萬元，及自111年8月19
    日起至清償日止，按週年利率5%計算之法定遲延利息，為有
    理由，應予准許，逾此範圍之請求，則無理由，應予駁回。
五、本件事證已臻明確，兩造其餘陳述及所提證據，經審酌後認
    與判決結果不生影響，爰不予逐一論列。
六、據上論結，本件上訴為無理由、追加之訴一部有理由，一部
    無理由，依民事訴訟法第436 條之1 第3項、第449 條第1 
    項、第79條，判決如主文。
中　　華　　民　　國　　111 　年　　9 　　月　　13　　日
              民事第一庭審判長法　官　袁雪華
                              法　官　林其玄
                              法　官　李麗珍
正本係照原本作成。
本判決不得上訴。   
中    華    民    國    111   年     9    月    13    日
                              書記官  謝伊婕     
　　　　　　　　　　　　　　　　　
附表：
票據號碼 票面金額（新臺幣） 發票日/到期日（民國） 發票人/ 背書人 THNO047652 16萬元 108年6月3日/ 109年6月3日 李衣帆/ 葉寶琳